【裁判字號】    94,簡上,229
【裁判日期】    950221
【裁判案由】    返還保證金
【裁判全文】
臺灣高雄地方法院民事判決             94年度簡上字第229號
上  訴  人  甲○○
訴訟代理人  丙○○
被上訴人    萊爾富國際股份有限公司
法定代理人  乙○○
訴訟代理人  丁○○
            戊○○
上列當事人間請求返還保證金事件，上訴人對於民國94年11月2
日本院94年度岡簡字第164 號第一審判決提起上訴，經本院於民
國95年2 月7 日言詞辯論終結，判決如下：
    主  文
上訴駁回。
第二審訴訟費用由上訴人負擔。
    事實及理由
一、被上訴人主張：上訴人與伊於民國90年3 月1 日簽訂租賃契
    約，由伊向上訴人承租其所有坐落高雄市○○段第199 地號
    土地上之門牌號碼高雄市○○區○○路50號1 樓至3 樓全部
    之建物（以下簡稱系爭房屋），雙方約定租期自90年3 月1
    日起至95年2 月28日止，租金為每月新台幣（下同）60,000
    元，且於訂立契約時須先給付上訴人保證金180,000 元，並
    定於租賃關係消滅時由上訴人返還伊。嗣系爭房屋因遭訴外
    人彰化商業銀行股份有限公司（以下簡稱彰化銀行）聲請強
    制執行，並由鈞院執行處於93年4 月20日通知兩造除去上開
    租賃關係後進行拍賣程序，是兩造間就系爭房地之租賃關係
    於斯時既已消滅，依約上訴人自應返還上開保證金予被上訴
    人。為此，基於雙方的約定聲明請求：(一)上訴人應給付被上
    訴人180,000 元，及自支付命令送達翌日起至清償日止，按
    年5%計算之利息；(二)願供擔保聲請宣告假執行。對上訴人之
    上訴則聲請求為判決駁回其上訴。
二、上訴人則以：被上訴人與伊所訂立之租賃契約，因系爭房屋
    之拍定人梁伸輝與兩造於93年7 月8 日在高雄市○○路科工
    館旁麥當勞商店處達成協議以法院點交日為租金結算日，由
    於系爭房屋審理中尚未實施點交，訴外人梁伸輝尚未取得其
    使用權或出租權，上訴人自仍有繼續使用及出租之權，因此
    兩造間之租賃關係並未因法院執行而消滅，故無依約需返還
    保證金的問題等語資為抗辯，爰上訴聲明：(一)原判決廢棄，
    (二)被上訴人在第一審之訴駁回。
三、兩造不爭執事項：
  (一)兩造於90年3 月1 日簽訂系爭租賃契約，被上訴人並同時給
    付上訴人保證金180,000 元，而雙方於上開契約第3 條第2
    款則約定租賃關係消滅時，上訴人應將保證金返還予被上訴
    人。
  (二)系爭租賃契約因影響抵押權人彰化銀行之抵押權，業經彰化
    銀行於執行中聲請而由本院執行處予以除去被上訴人之租賃
    權。
四、雙方協議爭點為系爭契約是否業已終止？
（一）按不動產原有之租賃關係發生於設定抵押權之後，並對抵
      押權有影響，經執行法院除去後拍賣者，不隨同移轉於買
      受人，強制執行法第98條第3 項定有明文。準此，不動產
      所有人於設定抵押權後，復就同一不動產與第三人訂立租
      賃契約，致影響於抵押權者，不問其契約之成立在扺押物
      扣押之前後，對於抵押權人當然不生效力，執行法院自得
      依聲請或職權於拍賣程序終結前，以裁定之處分除去其租
      賃關係而依無租賃狀態逕行強制執行，是於抵押權設定之
      後之租賃關係如因妨害抵押權之實行，而能合法除去，承
      已因無法適法使用、收益租賃物而使租賃目無復實現之可
      能，且亦屬可歸責於出租人之事由，該租賃關係自應因此
      而告消滅，以免礙及當事人之利益。
（二）查訴外人彰化銀行早於87年10月21日即取得系爭房屋之抵
      押權，兩造則於90年3 月1 日始簽立系爭租賃契約，而系
      爭契約因影響訴外人彰化銀行之抵押權實行，經其於執行
      中聲請除去上開之租賃權後，業經本院執行處予以准許並
      由被上訴人於93年4 月26日收受通知無訛，此經本院調閱
      本院93年度執字第725 號執行卷宗查明屬實，是被上訴人
      的租賃權於93年4 月26日既因成立於抵押權之後且於其實
      現有所妨礙而業為本院執行處於抵押權之執行中予以除去
      ，並由法院依無租賃狀態而為強制執行，系爭租賃關係自
      已因該適法之除去而造消滅，而上訴人就被上訴人於該租
      賃亦不爭執未生有應予抵償押租金之租賃債務，依兩造前
      開約定之內容，上訴人自應返還系爭保證金予被上訴人至
      明。至上訴人固以兩造業與訴外人梁伸輝另行約定以法院
      點交日為租金結算日，訴外人梁伸輝於點交前尚未取得系
      爭房地的使用權或出租權，故兩造間之租賃關係並未因法
      院執行而消滅云云，惟系爭租賃關係於系爭房地拍定前遭
      除去時即已告消滅，已如前述，上訴人於此自已無繼續出
      租予被上訴人之權，且拍定人梁伸輝於本院發予權利移轉
      證書時即已取得系爭房屋之所有權，上訴人自無從再與拍
      定人、被上訴人就系爭房屋另行約定原租賃契約之內容，
      是縱設定有如上訴人所述，其亦係就被上訴人適法除租賃
      關係以後之無權占有所生相當於租金之不當得利歸屬予以
      處理，與系爭租賃關係之存續並無關連，上訴人所辯當不
      足採。
五、綜據上述，兩造所訂系爭租賃契約業已因法院的除去而告消
    滅，從而，被上訴人請求上訴人給付保證金180,000 元及自
    支付命令送達翌日之94年2 月22日起至清償日止，按年息5%
    計算之利息，為有理由，應予准許。原審因而為上訴人敗訴
    之判決並無違誤，上訴人上訴意旨仍執陳詞，指摘原判決不
    當，求予廢棄改判，為無理由，應予駁回。
六、本件事證已臻明確，兩造其餘舉證及攻擊防禦方法，核與判
    決結果不生影響，爰不予一一論述，附此敘明。
七、據上論結，本件上訴為無理由，依民事訴訟法第436 條之1
    第3項 、第449 條第1 項、第78條，判決如主文。
中    華    民    國    95    年    2     月    21    日
                      民事第五庭審判長法  官   黃宏欽
                                      法  官   王雅苑
                                      法  官   古振暉
正本係照原本作成。
本判決不得上訴。
中    華    民    國    95    年    2     月    21    日
                                     書記官    陳展榮


司法院資訊處製作；財團法人民間司法改革基金會備份。
